臺灣桃園地方法院民事判決　　　　　　 110年度訴字第1268號
原　　　告　陳洪熟鋨


被　　　告　吳季姍　
訴訟代理人　柯清貴律師
上列當事人間請求損害賠償事件，於民國110 年9 月29日言詞辯
論終結，本院判決如下：
    主      文
原告之訴及假執行之聲請均駁回。
訴訟費用由原告負擔。
    事實及理由
一、原告起訴主張：被告為桃園市○○區○○路00號埔聯社福利
    中心之員工，於民國108 年7 月11日上午8 時許，在該店內
    櫃臺負責值班時，本應注意應協助身體不適民眾就醫，而依
    當時情形，並無不能注意之情事，適有死者陳元昌即原告之
    子路經該店，突因身體不適而進入上開店內請被告協助聯繫
    醫務人員，被告竟以上班期間無法協助，致死者未能即時獲
    得救護而於同月15日下午5 時50分死亡，爰依民法第184 條
    第1 項前段、第195 條之規定請求被告賠償精神慰撫金新臺
    幣（下同）100 萬元等語。並聲明：㈠被告應給付原告100
    萬元及自起訴狀繕本送達翌日起至清償日止，按週年利率百
    分之五計算之利息。㈡願供擔保請准宣告假執行。
二、被告則以：被告為桃園市○○區○○街000 號「埔聯社福利
    中心」之員工，於108 年7 月11日上午8 時許，被告於櫃臺
    擔任收銀機職務時，適陳元昌自外走進，要求被告代為撥打
    電話叫計程車，然埔聯社福利中心規定員工於櫃臺擔任收銀
    機結帳之過程中，不得接聽行動電話，以免影響收銀之正確
    性而與「埔聯社福利中心」或結帳之顧客間發生不必要之爭
    端，因此被告乃向陳元昌表示櫃臺無室內電話可供使用，且
    亦未隨身攜帶行動電話，故無法代為叫計程車。又被告並非
    醫護專業人員，無法僅從與陳元昌交談之短短16秒期間，得
    知其身體有何異狀，焉能謂被告有何過失。另被告對陳元昌
    之死亡結果並未具保證人之地位，陳元昌係因自身疾病死亡
    ，陳元昌之死亡結果與被告是否撥打電話代叫計程車間，二
    者並無相當因果關係等語置辯。並聲明：㈠原告之訴駁回。
    ㈡如受不利之判決，願供擔保請准宣告免為假執行。
三、得心證之理由：
  ㈠按因故意或過失，不法侵害他人之權利者，負損害賠償責任
    ，民法第184條第1項前段定有明文。次按侵權行為之成立，
    須有加害行為，所謂加害行為包括作為與不作為，其以不作
    為侵害他人之權益而成立侵權行為者，必以作為義務之存在
    為前提。此在毫無關係之當事人（陌生人）間，原則上固無
    防範損害發生之作為義務，惟如基於法令之規定，或依當事
    人契約之約定、服務關係（從事一定營業或專門職業之人）
    、自己危險之前行為、公序良俗而有該作為義務者，亦可成
    立不作為之侵權行為（最高法院102年度台上字第745號判決
    意旨參照）。次按侵權行為損害賠償責任，除行為人之行為
    具不法性、被害人受有損害外，尚須以行為人之不法行為與
    被害人所受損害間具有相當因果關係為其成立要件。所謂相
    當因果關係，係指依經驗法則，綜合行為當時所存在之一切
    事實，為客觀之事後審查，認為在一般情形下，有此環境、
    有此行為之同一條件，均可發生同一之結果者，則該條件即
    為發生結果之相當條件，行為與結果即有相當之因果關係。
    反之，若在一般情形上，有此同一條件存在，而依客觀之審
    查，認為不必皆發生此結果者，則該條件與結果並不相當，
    不過為偶然之事實而已，其行為與結果間即無相當因果關係
    ，不能僅以行為人就其行為有故意過失，即認該行為與損害
    間有相當因果關係（最高法院98年度台上字第673 號民事判
    決參照）。
  ㈡經查：被告與陳元昌素昧平生，被告對於偶然路過入店求援
    之陳元昌，並無因法令或契約之約定、自己危險之前行為、
    公序良俗而有法律上救助義務，是原告主張被告有違反救助
    義務云云，難謂有據。又依原告所提之天主教輔仁大學附設
    醫院之診斷證明書所載：陳元昌係因敗血性休克、疑似中暑
    併肝腎衰竭及糖尿病於108 年7 月11日至加護病房治療，於
    108 年7 月15日17點50分死亡等語（見本院卷第25頁），足
    見陳元昌之死亡原因係敗血性休克、疑似中暑併肝腎衰竭及
    糖尿病，故陳元昌死亡係自身疾病所致，在一般情形下，被
    告拒絕代叫救護車（或計程車）將陳元昌救助送醫，不必皆
    發生陳元昌之死亡結果，難認被告未叫救護車（或計程車）
    之不作為與陳元昌之死亡結果間有相當因果關係，原告自無
    損害賠償請求權存在。
  ㈢被告對於陳元昌死亡事故之發生，並無任何作為義務之違反
    而無過失可言，且被告之不作為與陳元昌死亡事故之發生間
    亦無相當因果關係。因此，原告主張被告應負過失侵權行為
    責任，即屬無據。
四、綜上所述，原告依據民法第184 條第1 項前段、第195 條之
    規定，請求被告給付原告100 萬元及自起訴狀繕本送達翌日
    起至清償日止，按年息百分之五計算之利息，為無理由，應
    予駁回；又原告之訴既經駁回，則其假執行之聲請即失所附
    麗，應併予駁回。
五、本件事證已臻明確，兩造其餘攻擊防禦方法及所提之證據，
    經本院審酌後，認為均與判決結果無影響，爰不一一論述，
    附此敘明。
六、訴訟費用負擔之依據：民事訴訟法第78條。
中    華    民    國   110    年    9     月    30    日
                  民事第二庭    法  官  李麗珍
以上正本係照原本作成。
如對本判決上訴，須於判決送達後 20 日內向本院提出上訴狀。
如委任律師提起上訴者，應一併繳納上訴審裁判費。
中    華    民    國   110    年    9     月    30    日
                                書記官  謝伊婕